【裁判字號】    99,抗,67
【裁判日期】    990907
【裁判案由】    本票裁定
【裁判全文】
臺灣桃園地方法院民事裁定                99年度抗字第67號
抗  告  人  甲○○
相  對  人  華信國際徵信事業有限公司
法定代理人  乙○○
上列當事人間聲請本票裁定事件，抗告人對於中華民國99年4 月
1 日本院司法事務官99年度司票字第1589號民事裁定，提起抗告
，本院裁定如下：
    主  文
抗告駁回。
抗告程序費用新台幣壹仟元由抗告人負擔。
    理  由
一、按在票據上簽名者，依票上所載文義負責，執票人向本票發
    票人行使追索權時，得聲請法院裁定後強制執行，票據法第
    5 條第1 項、第123 條分別定有明文。且按本票執票人，依
    票據法第123 條規定，聲請法院裁定許可對發票人強制執行
    ，係屬非訟事件，此項聲請之裁定及抗告法院之裁定，僅依
    非訟事件程序，以審查強制執行許可與否，並無確定實體上
    法律關係存否之效力，如發票人就票據債務之存否有爭執時
    ，應由發票人提起確認之訴，以資解決，最高法院57年台抗
    字第76號判例足資參照。又本票既載明免除作成拒絕證書，
    則執票人聲請裁定准予強制執行，自毋庸提出已為付款提示
    之證據。發票人如主張執票人未為提示，依票據法第124 條
    準用同法第95條但書之規定，應由發票人負舉證之責，最高
    法院84年台抗字第22號裁定意旨參照。
二、抗告意旨略以：相對人執有抗告人所簽發之系爭新台幣（下
    同）200 萬元本票，該票據係擔保相對人對抗告人之報酬請
    求權，依雙方服務契約書之約定，相對人應負責與抗告人前
    夫談判離婚及相關之賠償事宜，並得就抗告人因該談判而實
    際取得之賠償金之20% 請求報酬。抗告人於民國97年間取得
    前夫所支付之250 萬元賠償金後，即立刻依約以銀行支票給
    付相對人50萬元並無拖欠，惟相對人並未返還系爭本票。而
    嗣後抗告人前夫於98年間所再給付予抗告人之250 萬元以及
    離婚、監護權等事項，均係抗告人另行支付酬金委託律師，
    透過訴訟、強制執行等程序所取得之成果，並非基於相對人
    之談判所取得，就此部分之工作既由抗告人自行完成，抗告
    人自無給付相對人其他報酬之義務。又票據為「完全有價證
    券」，故而其權利之發生必須做成票據，權利之移轉必須交
    付票據，權利之行使必須提示票據，其權利狀態如何，完全
    繫於票據本身，無法以其他方式替代，系爭本票雖已記載「
    免除作成拒絕證書」，然並非因此即免除執票人「提示」票
    據原本之義務，本件相對人自始至終均無將系爭本票提示予
    抗告人，抗告人自無付款之義務。另系爭票據未記載受款人
    之姓名，亦無禁止背書轉讓等文字，本可自由流通於市場，
    加上本票本有毀損、滅失等風險，如相對人未提出原本，實
    無法確認相對人即屬執票人，即有令抗告人負擔重複遭追索
    之風險，且相對人既未經提示原本與抗告人辨識，抗告人實
    無從自影本知悉該本票是否即為抗告人所簽發之原本，為此
    爰依法提起抗告等語。
三、相對人於原審主張其執有抗告人簽發附件所示免除作成拒絕
    證書之本票壹紙（下稱系爭本票），詎相對人屆期為付款之
    提示竟未獲付款，屢經催討，抗告人均置若罔聞之事實，業
    據其提出系爭本票為證，經原審核對後，將本票原本發還而
    留本票影本附卷（見原審卷第6 頁），本院依形式上審核相
    對人於原審執以聲請裁定准予強制執行之系爭本票影本，其
    形式上已經記載表明其為本票之文字、一定之金額、無條件
    擔任支付、付款地、發票人、發票日、到期日、免除作成拒
    絕證書等事項，並無不應准許之情形，原審據以為許可強制
    執行之裁定，於法尚無不合。至於抗告人抗辯相對人未為付
    款提示一節，惟未舉證以實其說，尚難採信，參諸上開84年
    度最高法院裁定意旨，抗告人既未能證明之，其所為相對人
    不能行使追索權之抗辯，亦不足採。另抗告人與相對人間縱
    有何實體上法律關係之爭執，依首揭說明，亦應由抗告人另
    行提起訴訟以資解決，並非本件非訟程序所得審究。本件抗
    告為無理由，應予駁回。
四、依非訟事件法第46條、第21條第2 項、第24條第1 項、民事
    訴訟法第495 條之1 第1 項、第449 條第1 項、第78條，裁
    定如主文。
中    華    民    國    99    年    9     月     7    日
                  民事第一庭  審判長法  官  郭琇玲
                                    法  官  范明達
                                    法  官  陳婉玉
以上正本係按照原本作成。
本裁定除以適用法規顯有錯誤為理由，不得再抗告；如提再抗告
，應於收受後送達10日內委任律師為代理人向本院提出再抗告狀
，並繳納再抗告費新台幣 1,000 元。
中    華    民    國    99    年    9     月     8    日
                                    書記官  利冠蔚

司法院資訊處製作；財團法人民間司法改革基金會備份。
